臺灣臺東地方法院刑事判決　　　　　　　　　　　　　　九十二年度易字第六三號
　　公　訴　人　臺灣臺東地方法院檢察署檢察官
　　被　　　告　己○○
　　選任辯護人　陳信伍律師
　　被　　　告　戊○○
右列被告因傷害等案件，經檢察官提起公訴（九十一年度偵字第九五五號），本院判
決如左：
    主  文
己○○、戊○○共同以強暴、脅迫使人行無義務之事，未遂，各處拘役參拾日，如易
科罰金，均以參佰元折算壹日。又共同連續傷害人之身體，各處拘役伍拾日，如易科
罰金，均以參佰元折算壹日。各應執行拘役柒拾日，如易科罰金，均以參佰元折算壹
日。
    事  實
一、緣己○○、戊○○之母洪玉英與辛○○均為親戚關係，但素有嫌隙，彼等於民國
    九十年七月十三日晚上六時許，在甲○○○（即洪金蓮）住處（起訴書誤載為臺
    東縣臺東市○○○街陳瑞和商店門口）發生爭執，己○○事後聞訊，乃至辛○○
    住處要求其前往臺東縣警察局臺東分局溫泉派出所向洪玉英道歉，辛○○勉強答
    應後，於同日晚上八時許，由其子庚○○（起訴書誤載為洪順風）及媳黃秋雲搭
    載，駕駛小貨車欲前往上開派出所，當車行快至臺東縣臺東市○○○街陳瑞和商
    店路口時，己○○與戊○○見辛○○一行人將至，竟共同基於以強暴、脅迫使人
    行無義務之事之犯意聯絡，由戊○○先擋在辛○○所搭乘之上開車輛前，己○○
    則趨身上前，以強暴之方法徒手抓住辛○○之手，欲強拉其立即下車，向洪玉英
    道歉，但為黃秋雲所拉住，戊○○見狀，乃出手將黃秋雲推開，又拉扯辛○○，
    己○○並以台語對辛○○脅稱：「下來你就知死！」等語，而以此強暴、脅迫之
    方式使辛○○行無義務之事，但辛○○仍奮力抵抗，而未遭戊○○、己○○拉扯
    下車；此際，庚○○見其父遭人拉扯，趕緊下車欲防衛辛○○，詎戊○○、己○○竟另行共同基於傷害人身體之概括犯意聯絡，轉而將庚○○推開，並動手毆打
    ，致庚○○倒臥在地受有頭部右側挫傷、右胸挫傷等傷害；嗣辛○○另一兒子壬○○亦聞訊趕來，欲質問己○○、戊○○兄弟為何毆打庚○○，己○○、戊○○
    復承前開犯意聯絡，共同毆打壬○○，使壬○○受有頭部挫傷、前胸挫傷、左上
    臂淤傷（七乘三公分）、後上背部淤傷（八乘三公分）、右腰部挫傷等傷害。
二、案經被害人辛○○、庚○○、壬○○訴請臺灣臺東地方法院檢察署檢察官偵查起
    訴。
    理  由
一、訊據被告己○○、戊○○固不否認有於右揭時、地與告訴人辛○○、庚○○、壬○○發生爭吵、拉扯之事實，惟矢口否認有何強制、傷害之犯行。被告己○○辯
    稱：辛○○係自願下車道歉，伊並未恐嚇辛○○，亦未打人，且本件係伊報案，
    倘若伊有毆打庚○○、壬○○等人，豈會主動報案云云，被告戊○○則辯稱：本
    件係辛○○答應要來道歉，當時係其自行下車，伊根本不需要攔車，且伊係為保
    護母親洪玉英遭毆打，乃與庚○○、壬○○在混亂中發生拉扯，但伊並未毆打庚○○、壬○○云云。惟查：
（一）關於被告己○○、戊○○如何於右揭時、地要求告訴人辛○○下車道歉而動手
      強行拉扯及毆打告訴人庚○○、壬○○受傷之事實，業據告訴人辛○○、庚○○、壬○○於偵查中及本院調查時指訴甚詳，且告訴人辛○○、庚○○嗣於本
      院審理時亦分別具結證稱當時被告二人確有強行拉扯辛○○下車及傷害庚○○
      等語而指訴不移；又被告戊○○於警詢中坦稱：「‧‧在混亂中我可能是手推
      倒庚○○，致庚○○受傷。」等語，被告己○○於警詢中亦供稱：「當時我哥
      哥欲保護我母親，才與庚○○發生拉扯。」等語，其於本院調查時供稱：「我
      也有拉庚○○，用我的身體擋在庚○○和我哥哥之間。」等語，且告訴人庚○○因此受有頭部右側挫傷、右胸挫傷之傷害，及告訴人壬○○亦受有頭部挫傷
      、前胸挫傷、左上臂淤傷（七乘三公分）、後上背部淤傷（八乘三公分）、右
      腰部挫傷等傷害乙情，復有馬偕紀念醫院臺東分院診斷證明書二紙附卷足憑，
      顯見被告二人與告訴人辛○○因口角及肢體衝突，其二人在與告訴人辛○○拉
      扯之際，又動手毆打前來聲援之告訴人庚○○、壬○○等情，應堪認定。
（二）依證人洪榮和證稱：「我們到達後就看到戊○○、己○○兄弟正在毆打庚○○
      ，洪氏兄弟看到我們之後，戊○○就衝上前去毆打壬○○，己○○也衝到他車
      上持一支球棒上前擊打壬○○」等語，證人洪秀姬證稱：「我們聽完之後四人
      （指洪秀姬、洪榮和、壬○○、林美華）共同前往，我到達之後就看到戊○○
      正在毆打庚○○（筆錄誤載為壬○○），己○○也衝到他車上持乙支球棒擊打
      壬○○致其倒地」等語，證人林美華證稱：「我看到我小淑庚○○被戊○○、
      己○○‧‧圍毆，‧‧戊○○及己○○就轉而圍毆我先生壬○○。」等語（以
      上見九十年度發查字第五二一號偵查卷第三十七頁背面、第三十九頁背面、第
      四十九頁背面），證人林良妹證稱：「（我）看到二部車子，一部是轎車，一
      部是貨車，看到己○○從轎車出來，要拉小貨車裡面的人出來，後來我看裡面
      的人是辛○○，戊○○也在那邊幫忙拉‧‧庚○○就從小貨車下來，戊○○就
      推庚○○。」等語，證人江德富證稱：「看到洪玉英擔任警員的兒子（指被告
      己○○）‧‧在打壬○○。」等語，證人施秀鳳證稱：「洪玉英的二個兒子在
      打辛○○的二個兒子，‧‧全部只有用手打‧‧辛○○的二個兒子在地上，洪
      玉英的二個兒子在上面，全身都打，一直打很多下。」等語，證人黃秋雲證稱
      ：「去到瑞和商店附近時，就有人在堵路，看到耀與輝在擋路，耀就去開車門
      命令我父親下來，耀就拉我父親的手，我就推掉，我向他講說有甚麼事到派出
      所講，我就被推走，輝就說下來，並用台語說下來你就該死了，輝與耀就抓我
      拉我公公的手，風就要下來阻止。」等語（以上見九十一年度偵字第九五五號
      偵查卷第四十二、四十四、四十五、六十八頁），觀諸上開證人之證詞，就告
      訴人辛○○係如何遭被告二人自車上強行拉扯，及告訴人庚○○、壬○○遭被
      告二人打傷之重要情節，均互核相符；參以證人江德富、施秀鳳二人僅為渠等
      之鄰居，並無偏袒任何一方之必要，抑或故意設詞誣陷被告二人之理由，猶均
      證稱上開不利於被告二人之證詞，而證人洪榮和、洪秀姬、林美華、林良妹、
      黃秋雲雖與告訴人三人具有親屬關係，惟渠等之證詞均與證人江德富、施秀鳳
      所述一致，顯然與事實較為相符，而應堪採信。至就被告己○○是否持木棍將
      告訴人壬○○毆打成傷部分，前開證人之證詞固略有不一，惟因現場並未查獲
      任何木棍，且告訴人辛○○於本院審理時亦證稱：「木棍沒有打到，後來己○○改用拳頭打。」等語，是告訴人壬○○所受之傷害，尚難遽認係遭被告己○○持木棍所打傷。
（三）至辯護人辯護意旨略稱：證人施秀鳳、江德富、黃秋雲、洪榮和、洪秀姬所證
      述被告己○○涉嫌傷害之情節大相逕庭且互相矛盾乙節。然按人之陳述受其觀
      察、記憶、客觀環境之影響，本難期周全，縱細節部分有所不一，仍無礙於本
      案基本事實。且證人之陳述有部分前後不符，或相互間有所歧異時，究竟何者
      為可採，法院仍得本其自由心證予以斟酌，參酌其他相關證據為自由之判斷，
      非謂僅以初供為可信，或謂應認證言全部為不可採信（最高法院七十四年台上
      字第一五九九號判例意旨參照）。又證據由法院自由判斷，故證人之證言縱令
      先後未盡相符，但法院本於審理所得之心證，就其證言一部分認為確實可信予
      以採取，原非法所不許，亦經最高法院著有四十六年台上字第一一五五號判例
      可資參照。證人施秀鳳、江德富、黃秋雲、洪榮和、洪秀姬當時均在場目擊，
      且現場因雙方拉扯一片混亂等情，此為被告二人所不否認，則上開證人就被告
      己○○究係如何毆打告訴人之細節，陳述或有出入，但就被告己○○確曾毆打
      告訴人庚○○、壬○○部分始終一致，是以，本院綜合參酌告訴人三人及前開
      證人之歷次陳述而為如事實欄之認定，自有所本，尚難徒憑上開陳述不一部份
      ，遽為被告二人有利之認定。
（四）再者，證人甲○○○於警詢中證稱：「之後雙方就發生拉扯，而我姪子戊○○
      見狀就過去向他推開，雙方並發生拉扯衝突」等語，其於本院調查時卻改口證
      稱：「（現場是否有打架？）沒有，我們只有說不要這樣。」、「（對於你在
      警詢中所述有何意見？）我在警詢中剛好那句話說得不對，被告二人沒有拉告
      訴人他們。」等語；證人丁○○於警詢中證稱：「雙方發生拉扯，我姪子戊○○見狀以為他們父子要打洪玉英就將他們推開，雙方並發生拉扯衝突」等語，
      嗣於本院調查時亦改口證稱：「（當時被告二人有何反應？）他們將洪玉英拉
      走，並沒有跟告訴人發生拉扯。」、「（對於你在警詢中所述有何意見？）他
      們雙方有拉扯，沒有打架。」等語，稽之證人甲○○○、丁○○之證詞，前後
      矛盾，顯係事後迴護被告二人之詞，參以被告戊○○亦自承證人甲○○○確有
      偏袒之情形，則該二名證人之證詞顯不足採信；又證人乙○○雖證稱：「（情
      形如何？）‧‧我看到戊○○用身體護著他母親，‧‧我當時很緊張，其他的
      情形，我沒有注意到。」、「（現場你是否有聽到他們說話的內容？）沒有」
      等語，證人丙○○亦證稱：「（打架的情形？）壬○○、庚○○及他們二人之
      老婆圍著洪玉英在拉扯，被告當時在保護洪玉英。」、「（當時被告是否有反
      抗？）己○○有推開那些人，‧‧兩兄弟都有推開那些人。」等語，觀其二人
      之證詞，雖證述被告二人當時係在保護洪玉英，惟並未描述如何保護，且均偏
      重告訴人與洪玉英間肢體衝突之情形，顯係刻意迴避被告二人當時之舉動部分
      ，況證人乙○○猶證稱其未注意到其他情形等語，再參以證人乙○○、丙○○
      與被告二人為表兄弟姊妹關係，所述難免偏頗，是其二人之證詞亦難遽為有利
      於被告二人之認定。
（五）被告二人雖又辯稱告訴人辛○○係主動前往洪金蓮住處向其二人之母親洪玉英
      道歉，故其等自無攔車強行拉扯告訴人辛○○下車之必要云云，惟上情為告訴
      辛○○、庚○○人所否認，且依告訴人辛○○指稱：「己○○質問我為何要罵
      他母親，‧‧後來我太太勸我跟他們一起過去派出所。」等語，告訴人庚○○
      亦陳稱：「己○○要我父親到派出所去跟洪玉英道歉，我父親不肯‧‧但是因
      為害怕他叫人來，所以我就開車載我父親及我太太要到溫泉派出所。」等語，
      可見告訴人辛○○並非心甘情願向證人洪玉英道歉，嗣因勉強答應至派出所，
  始搭乘告訴人庚○○所駕駛之車輛前往；佐以本件即係因告訴人辛○○與證人
      洪玉英在甲○○○住處發生口角及肢體爭執，且告訴人辛○○亦主張其本人也
      遭毆打，衡情，告訴人答應前往派出所，較為合理，殊無同意再去證人甲○○○住處道歉，而自陷於勢單力薄不利之情況？顯見告訴人辛○○、庚○○指稱
      當時原係要去派出所，途中竟遭被告二人強行攔住拉扯下車乙節，較為可採，
      是被告二人上開所辯，不足採信。
（六）被告己○○嗣又辯稱伊若有打人就不會去報案乙節，固有卷附之臺東縣警察局
      臺東分局溫泉派出所受理各類案件紀錄表一紙可證，然依上開紀錄表之處理情
      形欄內第二點記載：「雙方當事人為壬○○、庚○○及戊○○、己○○，雙方
      當事人均稱遭對方毆打。」等語，可見當時雙方均認係遭對方毆打，則任何一
      方報警，與其是否有動手毆打對方，並不具有必然之關聯性，是被告己○○執
      上開情詞置辯，亦難採信。
（七）至辯護人聲請傳訊證人楊錦養、黃秋雲、林良妹、施秀鳳及江德富等人，證人
      楊錦養部分，欲證明告訴人辛○○事後指訴虛構，然楊錦養僅係製作告訴人辛○○警詢筆錄之人，其係依據告訴人辛○○之口述而紀錄，所紀錄者係被告以
      外之人於審判外之陳述，而本院既已傳訊告訴人辛○○，且命其具結作證，由
      檢辯雙方行交互詰問，並提示告訴人辛○○上開警詢筆錄，則證人楊錦養顯無
      傳訊之必要；至證人黃秋雲、林良妹、施秀鳳及江德富等人均分別於偵查中經
      隔離訊問，結證甚詳，待證事實已臻明瞭，本院因認無再行調查之必要，依刑
      事訴訟法第一百六十三條之二第二項第三款規定，毋庸再行傳訊，附此敘明。
（八）綜上所述，被告二人所辯，均不足採信，本件事證明確，被告二人之犯行，洵
      堪認定。
二、被告戊○○先擋在告訴人辛○○所搭乘之車輛前，再與被告己○○共同強行拉扯
    告訴人辛○○下車，為告訴人辛○○奮力抵抗而未遂，是核被告己○○、戊○○
    所為，均係犯刑法第三百零四條第一項、第二項之強制未遂罪，又其等傷害告訴
    人庚○○、壬○○部分，均係犯刑法第二百七十七條第一項之傷害罪。又按被告
    以「脅迫」使人行無義務之事，所謂「脅迫」乃以將來之惡害通知，使被害人心
    生畏懼，而妨害被害人之意思自由，故恐嚇之言詞乃「脅迫」之惡害通知，脅迫
    本身即當然含有恐嚇性質，故無於強制罪外另行成立恐嚇罪之餘地，最高法院著
    有八十六年度上訴字第二四八四號判決意旨可供參照，查本件被告戊○○雖於拉
    扯告訴人辛○○之際，出言脅稱：「下來你就知死」等語，然被告戊○○先以人
    身擋住車行，再由被告己○○負責拉扯告訴人辛○○下車，嗣又上前共同拉扯，
    足認被告戊○○上開言詞係屬脅迫之意，當然含有恐嚇之性質，公訴人認為被告
    等另構成恐嚇罪嫌，容有誤會，附此說明。又其等已著手於強制犯行之實施，然
    未達到使告訴人辛○○下車之結果，係屬未遂，應依刑法第二十六條前段規定減
    輕其刑。被告己○○、戊○○彼此間有犯意聯絡及行為分擔，均為共同正犯；其
    等二人先後傷害告訴人庚○○、壬○○之犯行，時間緊接，方法相同，所犯復係
    構成要件相同之罪名，顯係基於概括之犯意反覆為之，均為連續犯，應依刑法第
    五十六條規定，論以一罪並加重其刑。被告二人所犯上開二罪間，犯意各別，行
    為互異，應予分論併罰。爰審酌被告二人之生活狀況、智識程度，其中被告己○○更身為警察人員，不思以理性方式及正當途徑和平解決親屬間糾紛，反強行拉
    扯告訴人辛○○，並將告訴人庚○○、壬○○二人毆打受傷，其犯罪動機、目的
    、手段、告訴人三人所受之傷害，惟念被告二人並無前科，素行尚佳，有臺灣高
    等法院被告全國前案紀錄表二件在卷可稽，本件原係親屬間之紛爭，且雙方均為
    附近鄰居，實不宜因此加深彼此仇恨，況被告二人亦係基於保護母親洪玉英之故
    ，始因一時衝動為前開犯行，及被告二人之犯後態度等一切情狀，分別量處如主
    文所示之刑，並均諭知易科罰金之折算標準，以示懲儆。
據上論斷，應依刑事訴訟法第二百九十九條第一項前段，刑法第二十八條、第五十六
條、第三百零四條第二項、第一項、第二百七十七條第一項、第二十六條前段、第五
十一條第五款、第四十一條第一項前段，罰金罰鍰提高標準條例第一條前段、第二條
，判決如主文。
本案經檢察官癸○○到庭執行職務
中      華      民      國    九十三    年      二      月    二十五    日
                                  臺灣臺東地方法院刑事第二庭
                                        審判長法  官  蔡勝雄
                                              法  官  鄭峻明
                                              法  官  林卉聆
右正本證明與原本無異。
如不服本判決，應於判決送達後十日內向本院提出上訴狀。（須附繕本）
「切勿逕送上級法院」
                                              書記官  蘇  豫
中      華      民      國    九十三    年      二      月    二十六    日
本案論罪科刑法條摘要：
中華民國刑法第三百零四條
以強暴、脅迫使人行無義務之事或妨害人行使權利者，處三年以下有期徒刑、拘役或
三百元以下罰金。
前項之未遂犯罰之。
中華民國刑法第二百七十七條第一項
傷害人之身體或健康者，處三年以下有期徒刑、拘役或一千元以下罰金。
中華民國刑法第五十六條
連續數行為而犯同一之罪名者，以一罪論。但得加重其刑至二分之一。
中華民國刑法第五十一條第一項第六款
數罪併罰，分別宣告其罪之刑，依左列各款定其應執行者：
六  宣告多數拘役者，比照前款定其刑期。但不得逾四個月。
